【裁判字號】    99,簡上,376
【裁判日期】    991214
【裁判案由】    妨害名譽
【裁判全文】
臺灣臺南地方法院刑事判決             99年度簡上字第376號
上  訴  人
即  被  告  陳黃雅秀
            陳榮洲
上列被告等因妨害名譽案件，不服本院九九年度簡字第二０七五
號中華民國九十九年八月十七日第一審判決（聲請案號：九十九
年度偵字第二００七號），提起上訴，本院管轄之第二審合議庭
判決如下：
    主  文
上訴駁回。
    事  實
一、陳黃雅秀、陳榮洲分別係良鼎裝潢設計有限公司（以下簡稱
    ：良鼎公司）負責人陳文啟（涉犯公然侮辱罪部分，業經臺
    灣臺南地方法院判決確定）之配偶、堂兄，莊竣翔係址設臺
    南市○○路○段273號「慶暉麵廠」之負責人。緣莊竣翔於民
    國93年11月間委請建商在臺南市○○○街116號興建工廠、
    住宅合一之慶暉麵廠新廠房，並聘由陳柏勳（涉犯公然侮辱
    罪部分，業經臺灣臺南地方法院判決確定）擔任工地主任，
    待前開新廠房接近完工裝潢之階段時，莊竣翔經由陳柏勳介
    紹委請風水地理師楊淙德處理該廠房住宅之裝潢事宜，並由
    良鼎公司負責人陳文啟於95年8月中旬進場施作。惟該裝潢
    工程完工後，莊竣翔與楊淙德、陳文啟等人就該工程費用究
    採「連工帶料」亦或「工料分離」之計價方式請款而有糾紛
    ，嗣陳柏勳、陳文啟與陳黃雅秀、陳榮洲及真實姓名不詳之
    成年人多人共同基於公然侮辱之犯意，由陳文啟準備雞蛋、
    冥紙及書寫「無恥！鴨霸！還我工錢！」等字樣之白布條，
    交由陳黃雅秀、陳榮洲指揮工人懸掛白布條，並由陳柏勳以
    莊竣翔將在場發放工程尾款，如不到場視同放棄權利之名義
    ，通知邀集承包本件裝潢工程之板模、鐵工等廠商，於95年
    11月24日下午2時30分許，在上開不特定人得以共見共聞之
    廠房新址前，以丟雞蛋、撒冥紙及拉白布條之方式公然侮辱
    莊竣翔。
二、案經莊竣翔訴由臺灣臺南地方法院檢察署檢察官偵查起訴後
    ，由本院刑事庭裁定改以簡易判決處刑。
    理  由
一、訊據上訴人即被告陳黃雅秀、陳榮洲除主張本件告訴人提出
    告訴已逾告訴期間外（此部分詳後述），對於上揭犯行坦承
    不諱，而被告等之自白核與告訴人莊竣翔於警詢（98年度他
    字卷第1026號第22至25頁）、證人洪灝證之證述（本院97年
    度易字第869號卷第12至22頁，並有本院98年2月3日、3月3
    日勘驗現場光碟之勘驗筆錄（本院97年度易字第869號卷第5
    1頁至第54頁、第54頁至第64頁）附卷可稽。是被告自白核
    與事實相符，應堪採信。本件事證已臻明確，被告犯行堪予
    認定。
二、上訴人等雖辯稱告訴人莊竣翔於2006年12月27日在自由時報
    刊登「陳文啟夫婦的不禮貌行為，本人可以諒解」，顯示告
    訴人莊竣翔於刊登啟事或對陳柏勳、陳文啟、陳守志提出告
    訴時，即知上訴人等參與其事；再者告訴人至遲於97年9月
    18日證人洪灝證作證時即知上訴人等為與陳文啟等人共犯之
    人，惟告訴人竟遲至98年3月31日始具狀提出告訴，顯然亦
    逾6個月之告訴期間云云。然按告訴權之行使，僅就該犯罪
    事實是否告訴有所決定之權，並非許其對犯罪者有選擇告訴
    之意思；又絕對告訴乃論之罪，告訴人之告訴，僅須指明所
    告訴之犯罪事實及表示希望訴追之意思，即為已足，毋庸指
    明犯人，並有刑事訴訟法第239條所定對共犯之一人提出告
    訴者，其效力及於其他共犯之「告訴不可分」原則之適用。
    本件告訴人莊竣翔於前對陳大啟、陳柏勳、陳守志等人提出
    公然侮辱罪之告訴時，實則係就其於當日遭公然侮辱之事實
    提出告訴，依告訴不可分原則，其告訴之效力已及於共犯即
    被告陳黃雅秀、陳榮洲，即使告訴人嗣後未再對本件被告2
    人提出告訴，然係告訴不可分原則，檢察官仍得就其他共犯
    即本案被告實施偵查，並就被告二人提起公訴。告訴人就被
    告二人提起訴訴，僅有促請檢察官注意之效，非謂告訴人提
    起本案告訴時始生告訴之效力，上訴人前開辯解，顯有誤會
    ，附此敘明。
三、核上訴人即被告陳黃雅秀、陳榮洲所為均犯刑法第309條第1
    項之公然侮辱罪，被告2人與陳柏勳、陳文啟與其餘在場之
    成年人就此犯行，有犯意聯絡與行為分擔，應論以共同正犯
    。原審以被告等犯行明確，適用刑事訴訟法第449條第2項、
    第454條第2項、刑法第28條、第309條第1項、第41條第1項
    前段，刑法施行法第1條之1，中華民國96年罪犯減刑條例第
    2條第1項第3款、第7條，分別判處拘役10日，減為拘役5日
    ，並均諭知如易科罰金之折算標準，認事用法，核無不合，
    量刑亦屬妥適。被告等上訴意旨指摘原判決不當，為無理由
    ，應予駁回。
據上論斷，應依刑事訴訟法第455條之1第1項、第3項、第368條
，判決如主文。
中    華    民    國    99    年    12    月    14    日
                  刑事第九庭  審判長法  官  林彥君
                                    法  官  周宛瑩
                                    法  官  莊玉熙
上正本證明與原本無異。
不得上訴。
                                    書記官  余富誠
中    華    民    國    99    年    12    月    15    日
附錄本案論罪科刑法條全文：
中華民國刑法第309條
（公然侮辱罪）
公然侮辱人者，處拘役或3百元以下罰金。
以強暴犯前項之罪者，處1年以下有期徒刑、拘役或5百元以下罰
金。

司法院資訊處製作；財團法人民間司法改革基金會備份。
